【裁判字號】    92,上更(一),16
【裁判日期】    920325
【裁判案由】    違反毒品危害防制條例
【裁判全文】
臺灣高等法院高雄分院刑事判決                  九十二年度上更(一)字第一六號
    上  訴  人  台灣高雄甲方法院檢察署檢察官
    被      告  乙○○
    指定辯護人  本院公設辯護人李佩娟
右上訴人因被告毒品危害防制條例案件，不服台灣高雄甲方法院八十九年度訴字第二
三二八號中華民國八十九年十二月二十二日第一審判決（起訴案號：台灣高雄甲方法
院檢察署八十九年度偵字第五三四二號），提起上訴，經最高法院第一次發回更審，
本院判決如左：
    主  文
上訴駁回。
    理  由
一、公訴意旨略以：被告乙○○基於概括之犯意，於八十九年一月二十五日、二月十
    二日下午二時許，分別在高雄縣燕巢鄉某魚池前、高雄市新興區○○○路一五０
    號十樓之七，以新台幣（下同）三千元、二千元之價格，連續販賣第二級毒品安
    非他命予林朝清施用，因認被告乙○○涉犯毒品危害防制條例第四條第二項販賣
    第二級毒品罪嫌。
二、按犯罪事實應依證據認定之，無證據不得推定其犯罪事實，刑事訴訟法第一百五
    十四條定有明文。又認定不利於被告之事實，須依積極證據，苟積極證據不足為
    不利於被告事實之認定時，即應為有利於被告之認定，更不必有何有利之證據。
    另刑事訴訟法上所謂認定犯罪事實之證據，係指足以認定被告確有犯罪行為之積
    極證據而言，該項證據自須適合於被告犯罪事實之認定，始得採為斷罪資料（最
    高法院三十年上字第八一六號判例、最高法院二十九年上字第三一０五號判例參
    照）。
三、公訴人認被告乙○○涉犯販賣第二級毒品罪嫌，係以同案被告林朝清於警訊中之
    供述為其論罪之依據。訊據被告乙○○堅決否認有何販賣第二級毒品犯行，辯稱
    ：我沒有販賣毒品予林朝清，我僅無償提供毒品予林朝清，二人一同在林朝清住
    處施用等語。經查：
(一)同案被告林朝清雖於警訊中供稱：乙○○於八十九年一月二十五日、二月十二日
    販賣，在高雄縣燕巢鄉某魚池前、高雄市新興區○○○路一五０號十樓之七，分
    別以三千元、二千元之價格，販賣安非他命給我等語。惟其於檢察官訊問時，先
    則供稱：安非他命是向綽號「黑仔」者購買，乙○○於八十八年十二月底、八十
    九年一月二十五日，二次拿安非他命給我，沒有向我收錢云云，嗣後又改稱：乙
    ○○於八十八年十二月中旬，在魚塭販賣安非他命給我一次，賣一千元云云（偵
    查卷第十四頁反面、第三十五頁反面）。而林朝清於原審、本院前審及本院則均
    供稱：並未向乙○○購買安非他命，我於警訊時遭警察脅迫、刑求云云，雖證人
    即查獲本案之警員蔡炎秋已到庭證稱：未對林朝清刑求等語，林朝清所稱遭警察
    脅迫、刑求云云，雖無可採，惟林朝清之供述，前後不一致，而有重大瑕疵，殊
    難採信。
(二)林朝清於警訊時自承其向被告乙○○購買安非他命施用，並於八十九年二月十二
    日為警查獲云云，而林朝清於八十九年二月十二日為警查獲後，經警採集其尿液
    送檢驗結果呈甲基安非他命陽性反應，有高雄市立凱旋醫院八十九年三月十七日
    高市凱醫檢字第００五０三號煙毒尿液檢驗成績書可參（原審卷第一０五、一０
    六頁），林朝清確有施用第二級毒品安非他命犯行，至為明確，則其指訴被告乙
    ○○販賣安非他命供其施用，其與被告乙○○即分別成立施用（含持有）安非他
    命及販賣安非他命罪嫌，在實體法上具有對向犯罪之必要共犯關係，為擔保其供
    述之真實性，自須有足以令人確信其在警訊時所供被告乙○○犯罪事實為真實之
    補強證據，始能採為論處被告乙○○罪刑之依據。被告乙○○雖供承其與林朝清
    係朋友關係，彼此間無怨隙等語，惟被告乙○○與林朝清彼此間有無怨隙，與判
    斷被告乙○○有無販賣安非他命予林朝清之犯罪事實無涉。而扣案之安非他命三
    包及夾鏈袋六十個，係警方在林朝清身上及高雄市新興區○○○路一五０號十樓
    之七林朝清住處查獲，並非在被告乙○○身上或其住處查獲，有警訊筆錄可稽，
    被告乙○○始終否認該等物品為其所有，林朝清於警訊時雖供稱：警方在其住處
    查扣之夾鏈袋六十個，係被告乙○○寄放云云，然其嗣於原審及本院均改稱：上
    述夾鏈袋是我所有，裝安非他命用的，因一次買要買一大包等語（見一審卷第九
    十五頁，本院卷第八十一頁），所供前後並不一致，尚難以其前後不一之陳述遽
    認上開扣案物品為被告乙○○所有。該扣案物品既在林朝清住處查獲，既無積極
    證據堪認係被告乙○○所有，則應認係林朝清所有，應較符合情理。因此，該扣
    案物品亦不能作為被告乙○○販賣安非他命予林朝清之佐證。
(三)警方在上開林朝清住處查扣之四具行動電話，被告乙○○及林朝清於警訊時均供
    陳：其中二具（0000000000號、0000000000號）為林朝清
    所有，另二具（0000000000號、0000000000號）則為被告
    乙○○所有等語，二人所述相符，應屬真實，其二人於本院審理中一致改稱：前
    開四具行動電話，只有0000000000號為乙○○所有，其餘三具均為林
    朝清所有云云，核與其二人先前於警訊中所述不符，不足採信。而林朝清於警訊
    時另供承：「我如果缺安非他命時，便打乙○○之行動電話（00000000
    00號、0000000000號）聯絡他，向他購買安非他命。」、「八十九
    年元月二十五日左右，我打0000000000號和乙○○相約在高雄縣燕巢
    鄉某魚池前，以三千元向乙○○買一包安非他命。」等語（見警卷第二、三頁）
    。經本院向台灣大哥大股份有限公司及遠傳電信股份有限公司函查000000
    0000號、0000000000號、0000000000號三具行動電話
    自八十九年一月二十日起至同年二月十二日止之通聯紀錄，據上開公司回覆稱：
    上開行動電話之相關通聯紀錄因已逾六個月法定保留期限，致無法提供等語，有
    台灣大哥大股份有限公司九十二年一月二十日法警０九二０二九三六號函、遠傳
    電信股份有限公司九十二年一月二十八日遠傳九十二〔業服〕字第五０一四三號
    函各一份在卷可參（本院卷第四十一至四十四頁）。而本院前審調取林朝清所有
    0000000000號行動電話之通聯紀錄，結果發現，被告乙○○所有00
    00000000號行動電話與林朝清所有0000000000號行動電話自
    八十九年二月二日起至同年月十一日止，除同年二月五日及八日無通話紀錄外，
    其餘日期均有多次通話紀錄，另林朝清所有0000000000號行動電話與
    其他不詳姓名者使用之行動電話亦有多次頻繁之通話紀錄，此有和信電訊股份有
    限公司九十年三月十三日函在卷可考（本院上訴卷第五十二至七十頁），由上開
    通聯紀錄顯示，被告乙○○雖於公訴意旨所指「於八十九年二月十二日販賣安非
    他命予林朝清」之前一、二日與林朝清曾以行動電話聯絡多次，惟其二人於八十
    九年二月初之其他日期亦以行動電話多次聯絡，足見其二人通訊頻繁，非僅公訴
    意旨所指之前述毒品交易日有電話通訊而已，況上開行動電話通話內容為何？因
    未經通訊監聽而未可知，因此，上開通聯紀錄亦難佐證林朝清於警偵訊中指述向
    被告乙○○購買安非他命云云確屬實情。
四、綜上所述，本院調查所得證明不足以證明被告乙○○確有公訴意旨所指犯行，自
    難以同案被告林朝清於警偵訊中之指述為唯一證據遽定被告乙○○販賣安非他命
    罪名。此外，復查無其他積極證據，不能證明被告乙○○犯罪，揆諸首揭說明，
    自應諭知被告乙○○無罪。原審法院諭知被告乙○○無罪，並無不合。檢察官上
    訴意旨指摘原判決諭知被告乙○○無罪不當，為無理由，應予駁回。
五、原判決關於被告林朝清無罪部分及被告乙○○連續轉讓第二級毒品部分，均經本
    院前審以九十年度上訴字第三０九號刑事判決確定在案，本院自毋庸論述，附此
    敘明。
據上論斷，應依刑事訴訟法第三百六十八條，判決如主文。
本案經檢察官劉文水到庭執行職務。
中    華    民    國      九十二      年      三      月     二十五   日
                              臺灣高等法院高雄分院刑事第六庭
                                  審判長法官  王憲義
                                        法官  張意聰
                                        法官  范惠瑩
右正本證明與原本無異。
檢察官得於收受本判決後十日內向本院提出上訴書狀，其未述上訴理由者，並得於
提起上訴後十日內向本院補提理由書狀（均須按他造當事人之人數附繕本)「 切勿逕
送上級法院」。
被告不得上訴。
                                      書記官  馬蕙梅
中    華    民    國      九十二      年      三      月     二十五   日


司法院資訊處製作；財團法人民間司法改革基金會備份。
